【裁判字號】    99,家事聲,17
【裁判日期】    990531
【裁判案由】    聲明異議
【裁判全文】
臺灣高雄地方法院民事裁定            99年度家事聲字第17號
聲明異議人  林敏澤律師
被繼承人    甲○○
上列當事人間請求解任遺產管理人職務等事件，聲明異議人對於
本院家事庭司法事務官於民國99年4 月21日所為99年度司家補字
第142 號解任遺產管理人職務等事件之裁定提出異議，本院裁定
如下：
    主  文
原裁定廢棄。
    理  由
一、異議意旨略以：聲明異議人前受本院以95年度財管字第137
    號裁定選任為被繼承人甲○○之遺產管理人，嗣因健康因素
    聲請解除遺產管理人之職務，經本院以99年度司家補字第14
    2 號裁定命補繳聲請費新台幣（下同）1,000 元，然依非訟
    事件法第16條之規定，聲明異議人為處理本件遺產管理事件
    ，後續須向本院為各項聲請及陳報，均免徵聲請費，而聲明
    異議人向本院聲請解任遺產管理人職務事件所為之聲請，與
    本院95年度財管字第137 號選任遺產管理人事件，其訴訟標
    的均為同一，且上開選任遺產管理人事件尚在繫屬中，既為
    同一事件之後續處理，自應免徵費用。為此，聲明異議，求
    為廢棄原裁定等語。
二、按非訟事件繫屬於法院後，處理終結前，繼續為聲請或聲明
    異議者，免徵費用。非訟事件法第16條定有明文。而所謂「
    非訟事件之處理終結」，於無人繼承之遺產管理事件，應指
    遺產管理事件全部處理終結而言，包括遺產管理人之選任、
    聲報、解任、報酬、遺產管理事務終結等事務，不宜割裂認
    定每一聲請程序均應徵收非訟裁判費。
三、經查，聲請人於民國96年1 月29日經本院以95年度財管字第
    137 號裁定，選任為被繼承人甲○○之遺產管理人，聲請人
    嗣因健康因素向本院提出解除遺產管理人之聲請等情，此有
    本院99年度司家補字第142 號卷宗在卷可稽，且為異議人所
    不爭執，堪認為真實。本件聲明異議人聲請解任遺產管理人
    職務，既為前一遺產管理程序之續行，依非訟事件法第16條
    之規定，於該遺產管理程序處理終結前，繼續為該程序之聲
    請者，免徵費用。揆諸前揭規定及說明，本院就遺產管理人
    聲請解任遺產管理人職務，自不得另行徵收裁判費。從而，
    原裁定以異議人聲請解任遺產管理人，應徵聲請費1,000 元
    ，而裁定命異議人補繳，尚有未洽。異議人指摘原裁定不當
    ，請求廢棄原裁定，為有理由，爰由本院廢棄原裁定，發回
    由司法事務官另為適當之處分。
四、依民事訴訟法第240條之4第3項，裁定如主文。
中    華    民    國    99    年    5     月    31    日
                  家事法庭      法  官  邱泰錄
以上正本係照原本作成
如對本裁定抗告須於裁定送達後10日內向本院提出抗告狀
中    華    民    國    99    年    5     月    31    日
                                書記官  李冠毅

司法院資訊處製作；財團法人民間司法改革基金會備份。
